臺灣高等法院臺中分院民事裁定
111年度抗字第263號
抗  告  人  林以羣  



相  對  人  元大國際資產管理股份有限公司

法定代理人  林武田  
上列抗告人因與抗告人間再審之訴事件，對於中華民國111年5月
31日臺灣彰化地方法院111年度再字第4號所為裁定提起抗告，本
院裁定如下：
    主  文
抗告駁回。
抗告訴訟費用由抗告人負擔。
    理  由
一、抗告人以伊前任訴外人賴○○（原名賴○○）於民國84年間向相
    對人前手即亞太商業銀行股份有限公司（後更名為元大商業
    銀行股份有限公司，下稱分別稱亞太、元大銀行）借款之連
    帶保證人，嗣賴○○至89年6月間無力償還，亞太銀行以前向
    原法院對伊二人聲請所核發86年度促字第10584號支付命令
    （下稱86年支付命令），聲請對賴○○所提供擔保之不動產為
    強制執行（89年度執字第1570號），拍定後分配受償新臺幣
    （下同）2,444,081元，並取得該院核發之債權憑證（下稱8
    9年債權憑證）。嗣相對人輾轉取得該債權憑證，竟向原法
    院對伊重複聲請核發100年度司促字第3755號支付命令（下
    稱系爭支付命令），並於同年7月13日以86年支付命令、89
    年債權憑證及系爭支付命令等件為執行名義，聲請對伊二人
    換發100年度司執字第23492號債權憑證。然伊因故於98年12
    月間即已離開住居所至107年11月間始返回，故未收受系爭
    支付命令，直至110年12月7日，因相對人聲請強制執行（原
    法院110年司執字第47619號）查封賴○○財產後，伊始知有重
    複所發系爭支付命令之存在，爰提起本件再審。原法院以其
    所提逾期不合法，駁回其再審之訴，其不服，抗告意旨略以
    ：
（一）伊提起本件，業依原法院111年度補字第44號裁定補繳再
      審裁判費7,160元，該院即應進行第一審之訴訟程序，然
      其卻裁定駁回伊之再審，顯有矛盾。
（二）又系爭支付命令係由伊父持伊印章收受，伊確於98年間離
      開住居所至107年年底始返回，期間與家人音訊全斷，故
      不知有此支付命令，並無原裁定所稱之矛盾等詞。
二、按民事訴訟法施行法第4條之4第2項規定，支付命令於同民
    事訴訟法督促程序編依本施行法第12條第6項公告施行前確
    定者，債務人仍得依修正前民事訴訟法第521條第2項規定提
    起再審之訴。又債務人對於支付命令未於法定期間合法提出
    異議者，支付命令與確定判決有同一之效力。前項支付命令
    有第496條第1項之情形者，得提起再審之訴。並以原支付命
    令之聲請，視為起訴。再審之訴，應於30日之不變期間內提
    起。前項期間，自判決確定時起算，判決於送達前確定者，
    自送達時起算；其再審之理由發生或知悉在後者，均自知悉
    時起算，同法第521條、第500條第1、2項分別定有明文。另
    按當事人主張有利於己之事實者，就其事實有舉證之責任，
    亦為同法第277條前段所規定。
三、經查：
（一）抗告人提起本件再審之訴，係主張系爭支付命令為相對人
      重複聲請，及其於98年間離開住居所至107年年底始返回
      ，系爭支付命令並未合法送達等情。然查系爭支付命令乃
      於100年3月29日即已送達至抗告人當時位在彰化縣○○鄉○○
      村○○路000號之住所，由抗告人本人於送達證書本人簽章
      欄處蓋其印文收受後，因未見對該支付命令提出異議，而
      依法於送達翌日起算20日即同年4月18日確定等情，業經
      原法院調閱系爭支付命令、110年司執字第47619號等卷（
      原審卷43至45、63至67頁）查明屬實，為抗告人於書狀所
      未否認，僅以其當時離家而由其父持其印章代為收受等詞
      置辯（本院卷11頁）。惟並未見其就此所辯有何具體之舉
      證，依前揭舉證責任分配之說明，已失所據，自無以為採
      。則依法抗告人得提起再審之訴30日不變期間，仍應自系
      爭支付命令確定之翌日，即100年4月19日起算，計至同年
      5月18日即告屆滿。但查抗告人乃遲至111年1月2日始提起
      本件再審之訴（原審卷11頁），顯已逾於上開得提起再審
      之期間，於法自有未合。
（二）次按提起再審之訴，本應依民事訴訟訴訟法第77條之17第
      1項規定徵收再審裁判費，乃起訴之必要程式，因抗告人
      提起本件再審之訴，未據繳納裁判費，原法院乃依上開規
      定，先以111年度補字第44號裁定命其補繳，庶符起訴程
      式之基本要求，尚無不法；至起訴基本程式完備後，有無
      於得提起再審之法定期間內提起，則是進一步審查之要件
      ，不因裁定補費即表所提均已合法。是原法院於抗告人依
      補費裁定繳納裁判費後，始進而為再審期間合法與否之審
      查，而以原裁定駁回抗告人之訴，亦無抗告人所稱矛盾可
      言
（三）又本件既因抗告人逾期提起而未合於法，以致應予裁定駁
      回，已如前述。則抗告人其餘之實質主張是否有理，即無
      再予審理之餘地。抗告意旨指摘原裁定不當，求予廢棄，
      為無理由，應予駁回。
（四）至爭支付命令有無抗告人所稱失其效力之問題，屬得否聲
      請撤銷系爭支付命令之範疇，非提起再審之訴所能解決，
      併予敘明。
四、據上論結，本件抗告為無理由，裁定如主文。
中　　華　　民　　國　　111 　年　　7 　　月　　11　　日
                  民事第三庭    審判長法　官  黃玉清
　　　　　　　　　　　　　　          法　官  涂秀玲
　　　　　　　　　　　　　　　        法　官  葛永輝
正本係照原本作成。       
不得抗告。 
                                      書記官  黃湘玲
　　　　　　　　　　　　　　　　　　　
中　　華　　民　　國　　111 　年　　7 　　月　　11　　日